【裁判字號】    98,易緝,77
【裁判日期】    980616
【裁判案由】    竊盜
【裁判全文】
臺灣臺北地方法院刑事判決              98年度易緝字第77號
公  訴  人  臺灣臺北地方法院檢察署檢察官
被      告  丙○○
上列被告因竊盜案件，經檢察官提起公訴（87年度偵字第8665號
），本院判決如下：
    主  文
丙○○共同竊盜，累犯，處有期徒刑肆月，如易科罰金，以銀元
參佰元即新台幣玖佰元折算壹日。
    事  實
一、丙○○曾犯偽造文書罪，經判處有期徒刑8月，於民國83年
    8月13日執行完畢，仍不知悔改，詎於87年間，在聯邦建築
    物業管理維護有限公司擔任管理員，派駐臺北市○○路、林
    森南路口附近之「青少年育樂中心」工地，負責進出工地車
    輛之管制工作，竟於87年2月7日下午10時許，趁工地未施工
    無人之際，與不知名之共犯共同意圖為自己不法所有之犯意
    聯絡，竊取工地內價值新臺幣6萬元之支撐用鋪地鐵板運走
    轉賣，得款後朋分花用殆盡。嗣後因工地發現鐵板短缺，詢
    之丙○○，丙○○立據坦承其事並允諾儘速解決，旋即逃逸
    。
二、案經臺北市政府警察局中正第一分局報請臺灣臺北地方法院
    檢察署檢察官偵查起訴。
    理  由
一、上揭事實訊據被告丙○○於本院審理中供認不諱，核與證人
    甲○○、崔連峻於警詢、偵查中證述之情節一致，並有被告
    丙○○親筆自述竊盜經過之自白書、切結書、保證書等影本
    附卷可稽，堪認被告丙○○於本院審理中之自白與事實相符
    。本件事證明確，被告丙○○犯行洵堪認定。
二、又被告丙○○於本院審理中雖供稱本件之竊盜係與共同被告
    乙○○共犯云云，然共同被告乙○○於本院前審中，因無積
    極證據證明有參與共同竊盜犯行，業經判決無罪確定，有乙
    ○○之臺灣高等法院被告前案紀錄表附卷可稽，且經本院調
    閱前審卷宗屬實。查共同被告乙○○於前審經判決無罪，細
    究其理由，雖無非係因被告丙○○於前審中即已逃逸而始終
    未到庭，故無從藉由被告丙○○之供詞積極證明其與被告丙
    ○○共犯所致；而於10年後被告丙○○經通緝而終遭逮捕到
    案，本院再度以證人身分傳喚共同被告乙○○到案時，共同
    被告乙○○又引用刑事訴訟法第181條之規定（刑事訴訟法
    第181條：證人恐因陳述致自己或與其有前條第1項關係之人
    受刑事追訴或處罰者，得拒絕證言）而拒絕為證，致共同被
    告乙○○是否確有參與本件之犯罪不無可疑。然稽諸：被
    告丙○○雖供稱係與共同被告乙○○共犯本件之竊盜罪，然
    於審理中就本件竊盜行為時間，所供又前後不一，甚至於究
    竟是竊盜一次或分二次進行竊盜，亦未能明確說明。又依
    被告丙○○87年甫犯罪後親筆自述竊盜經過之自白書（參見
    87偵字第8665號卷第8頁背面）、切結書（參見本院易字第
    4312號卷第21頁背面）、保證書（參見本院易字第4312號卷
    第22頁）以觀，被告丙○○雖對共同被告乙○○參與犯罪指
    證歷歷，然核諸被告丙○○當時係供承「本件竊盜係發生在
    87年2 月7日晚間10時許」，「經怪手司機阿德於87年2月8
    日上午發現」云云，是本件之竊盜行為依理即應係在「87年
    2月7日」發生，然依共同被告乙○○於前審時提出於法院之
    借據二紙內容以觀，卻又係被告丙○○於87年2月11日親自
    書寫後交由共同被告乙○○持有之債權書據，且依該借據之
    立據日期與前後順序，應均是在87年2月11日前所開立。是
    上開借據二紙，既是在87年2月7日至2月11日間所開立，被
    告丙○○竟在上開借據中完全未提及二人有共同竊盜之事，
    通篇內容竟均僅是單純向共同被告乙○○借款，即與常情顯
    然未符。蓋若依被告丙○○之自白，伊於竊盜行為甫發生後
    即極為後悔，並立即打電話約共同被告乙○○商談返還鐵板
    以謀補救，只是共同被告乙○○藉口鐵板已切割無從返還云
    云，則斯時被告丙○○應已知自己將因鐵板之事而遭刑事訴
    追，對共同被告乙○○之拒絕返還理應有所不滿，則何有可
    能於此時之借據中，仍以充份謙卑自斂的語氣表示：「因為
    我媽媽住院，所以身上不方便，故懇求您幫忙一下急用…這
    是我第一次向您開口，是信用問題，在此立據以資證明」等
    語；嗣又在87年2月11日立據載稱「茲彭福成於87年2月11日
    向友人乙○○先生借新台幣參仟元整，並於87年2月14日還
    清，唯空口無憑，特立此據。借款人彭福成，中華民國87年
    2月11日」之理。是認共同被告乙○○於前審所辯，係因多
    次借款予被告丙○○且有向被告催討，且已不願再借款予被
    告丙○○，致遭被告丙○○誣陷等語，尚非全然無據。從而
    ，本件固因被告丙○○本人擔任保全工作，不能擅離崗位，
    且又不會操作怪手，致確有他人共同參與該日之竊盜犯行殆
    無疑義，然該參與之人是否即是共同被告乙○○，即尚無積
    極證據證明，是本件之竊盜行為固應依共同實施之人有二人
    以上而應論以被告丙○○為共同正犯，然該共同正犯尚不能
    逕以推論臆測之方法即認為必係共同被告乙○○。公訴意旨
    於起訴書中逕論以乙○○共犯，尚乏依據，爰逕於起訴書犯
    罪事實欄予以變更為「與不知名之共犯」代之，併此敘明。
三、法律之比較適用：
    查被告行為後，刑法於94年1月7日修正通過，94年2月2日公
    布，95年7月1日施行（其中第2條、第33條均經修正）。按
    行為後法律有變更者，適用行為時之法律，但行為後之法律
    有利於行為人者，適用最有利於行為人之法律，現行刑法第
    2條第1項訂有明文。此條規定乃與刑法第1條罪刑法定主義
    契合，而貫徹法律禁止溯及既往原則，係規範行為後法律變
    更所生新舊法律比較適用之準據法，是刑法第2條本身雖經
    修正，但刑法第2條既屬適用法律之準據法，本身尚無比較
    新舊法之問題，應一律適用裁判時之現行刑法第2條規定以
    決定適用之刑罰法律。又本次刑法修正之比較新舊法，應就
    罪刑有關之共犯、未遂犯、想像競合犯、牽連犯、連續犯、
    結合犯，以及累犯加重、自首減輕暨其他法定加減原因（如
    身分加減）與加減例等一切情形，綜其全部罪刑之結果而為
    比較，最高法院95年5月23日著有95年度第8次刑庭會議決議
    可資參照。且本於法律之適用不得割裂，須一體適用之原則
    ，本件被告等之行為既係在刑法修正實施前所為，即均應適
    用修正前之刑法（含連續犯、牽連犯、易科罰金之折算標準
    ）予以論罪科刑，併此敘明。經查：
（一）共同正犯：
    按刑法第28條原規定：「二人以上共同『實施』犯罪之行為
    者，皆為共同正犯。」新法修正為：「二人以上共同『實行
    』犯罪之行為者，皆為共同正犯。」將舊法之「實施」修正
    為「實行」。原「實施」之概念，包含陰謀、預備、著手及
    實行等階段之行為，修正後僅共同實行犯罪行為始成立共同
    正犯。是新法共同正犯之範圍已有限縮，排除陰謀犯、預備
    犯之共同正犯。新舊法就共同正犯之範圍既因此而有變動，
    自屬犯罪後法律有變更，而非僅屬純文字修正，應有新舊法
    比較適用之問題（最高法院96年台上字第934號判決參照）
    。惟本案被告與不知名之共犯依本案之犯罪情節，不論依新
    、舊法規定，均屬該條所指之共同正犯，故修正前之規定並
    無不利於被告之情形，本件即應適用行為時之舊法，論以共
    同正犯。
（二）累犯：
    累犯方面，將94年2月2日修正前刑法第47條「受有期徒刑之
    執行完畢，或受無期徒刑或有期徒刑一部之執行而赦免後，
    5年以內再犯有期徒刑以上之罪者，為累犯，加重本刑至二
    分之一。」之規定，修正為第47條第1項：「受『徒刑』之
    執行完畢，『或一部』之執行而赦免後，5年以內『故意』
    再犯有期徒刑以上之罪者，為累犯，加重本刑至二分之一。
    」並增列第2項：「第98條第2項關於因強制工作而免其刑之
    執行者，於受強制工作處分之執行完畢或一部之執行而免除
    後，5年以內故意再犯有期徒刑以上之罪者，以累犯論。」
    規定，且將刑法第49條：「累犯之規定，於前所犯罪依軍法
    或於外國法院受裁判者，不適用之。」之規定，修正為：「
    累犯之規定，於前所犯罪在外國法院受裁判者，不適用之。
    」亦即軍法前科也可能構成累犯。就本案被告丙○○前曾犯
    偽造文書罪，經判處有期徒刑8月，於民國83年8月13日執行
    完畢，有卷附臺灣高等法院被告前案紀錄表可稽。依上開前
    科紀錄以及其乃故意再犯本案有期徒刑以上之罪，不論依修
    正前後累犯相關規定，均構成累犯，故亦無實質罪刑變更，
    應逕予適用裁判時法。
（三）罰金刑之修正：
    按刑法總則有關罰金刑之規定，依95年7月1日施行之修正後
    刑法第33條第5款規定，已將原罰金刑最低額度由銀元1元（
    相當於新臺幣3元），提高為新臺幣1,000元以上，且以百元
    計之，比較新、舊法結果，應以行為時法律即修正前刑法第
    33條第5款規定較有利於被告。
（四）綜合上述各條文修正前、後之比較，以被告行為時之舊法
    ，較有利於被告，自應依修正後刑法第2條第1項前段規定，
    適用修正前刑法之相關規定，予以論處。
四、核被告丙○○所為，係犯刑法第320條第1項之竊盜罪。被告
    丙○○與不知名之共犯二人間，有犯意聯絡及行為之分擔，
    均為共同正犯。被告丙○○曾受有期徒刑執行完畢，5年以
    內再犯本罪，為累犯，應依刑法第47條第1項之規定加重其
    刑。又被告之犯罪時間雖在96年4月24日前，惟因渠於本件
    犯罪經檢察官起訴後拒不到庭，而於88年2月12日經本院發
    佈通緝，嗣於98年4月12日始經逮捕到案。依中華民國96年
    罪犯減刑條例第5條規定，被告係在「該條例施行前經通緝
    而又未於96年12月31日以前自動歸案接受審判」，故不得適
    用減刑條例之規定予以減刑，併此敘明。爰審酌被告丙○○
    犯罪已逾10年，且係通緝到案，依其犯罪後之態度，係採取
    逃避方式而未能勇於面對法律制裁，本應從重量刑，惟念其
    逃亡期間並未再犯他罪，且於此10年之逃亡生活，亦係終日
    擔心恐懼，隱姓埋名而無法正常生活，業已受相當之良心折
    磨，在審理中又坦承犯罪，有悔改之意等一切情狀，量處如
    主文所示之刑。另被告於犯罪時之87年間，刑法第41條第1
    項前段之規定，原為「犯最重本刑為3年以下有期徒刑以下
    之刑之罪，而受6月以下有期徒刑或拘役之宣告，因身體、
    教育、職業或家庭之關係，執行顯有困難者，得以一元以上
    三元以下折算一日，易科罰金」。嗣於90年1月10日修正施
    行為：「犯最重本刑為5年以下有期徒刑以下之刑之罪，而
    受6月以下有期徒刑或拘役之宣告，因身體、教育、職業或
    家庭之關係，執行顯有困難者，得以一元以上三元以下折算
    一日，易科罰金」，是被告所犯之竊盜罪，業經修正為得以
    易科罰金，且依修正前罰金罰鍰提高標準條例第2條前段（
    現已刪除）規定，就罰金原定數額提高為100倍折算1日。換
    言之，依上開說明，本件被告行為時之易科罰金折算標準，
    應以銀元300元折算1日，經折算為新臺幣後，即應以新臺幣
    900元折算為1日。惟95年7月1日修正公布施行之刑法第41條
    第1項前段又經修正為：「犯最重本刑為5年以下有期徒刑以
    下之刑之罪，而受6個月以下有期徒刑或拘役之宣告者，得
    以新臺幣1千元、2千元或3千元折算1日，易科罰金」。比較
    修正前後之易科罰金折算標準，自以95年7月1日修正公布施
    行前之中間時法，較有利於被告，故本件被告所宣告之刑，
    自應依95年7月1日修正公布施行前之規定，併宣告易科罰金
    之折算標準。
據上論斷，應依刑事訴訟法第284條之1、第299條第1項前段，刑
法第2條第1項前段、第28條、第320條第1項、第47條第1項、（
修正前）第41條第1項前段，廢止前罰金罰鍰提高標準條例第2條
，現行法規所定貨幣單位折算新臺幣條例第2條，判決如主文。
本案經檢察官鄧巧羚到庭執行職務。
中    華    民    國    98    年    6     月    16    日
                  刑事第十二庭  法  官  楊台清
以上正本證明與原本無異。
如不服本判決應於收受送達後10日內向本院提出上訴書狀，並應
敘述具體理由；其未敘述上訴理由者，應於上訴期間屆滿後20日
內向本院補提理由書（均須按他造當事人之人數附繕本）「切勿
逕送上級法院」。告訴人或被害人如對於本判決不服者，應具備
理由請求檢察官上訴，其上訴期間之計算係以檢察官收受判決正
本之日期為準。
                                書記官  劉子豪
中    華    民    國    98    年    6     月    16    日
附錄本判決論罪科刑法條全文：
中華民國刑法第320條
 (普通竊盜罪、竊佔罪)
意圖為自己或第三人不法之所有，而竊取他人之動產者，為竊盜
罪，處五年以下有期徒刑、拘役或5 百元以下罰金。
意圖為自己或第三人不法之利益，而竊佔他人之不動產者，依前
項之規定處斷。
前二項之未遂犯罰之。


司法院資訊處製作；財團法人民間司法改革基金會備份。
